臺灣新竹地方法院民事判決　　　　　　　 96年度訴字第126號
原　　　告　丙○○
被　　　告　乙○○○
訴訟代理人　甲○○
上列當事人間分配表異議之訴事件，本院於民國96年4 月23日辯
論終結，判決如下：
    主  文
原告之訴駁回。
訴訟費用由原告負擔。
    事實及理由
壹、原告主張：
一、原告丙○○於民國94年12月12日對於債務人陳金男之財產，
    向本院民事執行處聲請強制執行，詎債務人之姐即被告乙○
    ○○竟於95年8 月22日，才向法院對債務人陳金男聲請核發
    支付命令，是債務人陳金男與被告間之債權、債務成立之時
    點上既有疑義，被告對於債務人陳金男之債權顯有事後造假
    灌水之嫌，被告應就其與債務人陳金男間之債權及資金流向
    負證明之責。
二、又債務人陳金男在美國有多間房子及購物中心( 美國靄勵唯
    ALYWA公司設置地點)，且陳金男在上海亦有靄勵唯公司，復
    繼承其父位於臺灣之土地，並非沒有資力，為何被告7 年多
    來，均未曾向債務人陳金男催討，及取得債權證明，顯有違
    常理。是被告直到原告對於債務人陳金男聲請強制執行之後
    ，才取得執行名義，是否債務人與被告間之債務早已還清或
    其中有損及其他債權人的隱情，均待查明。
三、再者，原告雖於美國與債務人陳金男之前妻林春錢達成和解
    ，由林春錢給付原告和解金美金25,000元，惟此係因為原告
    到美國對陳金男提出訴訟後，經美國法院判決原告可以獲得
    美金10萬元，詎原告取得勝訴判決之後，陳金男竟將其財產
    移轉給其配偶，並跟其配偶辦理假離婚的手續。而因美國法
    律規定夫妻共有財產時，妻子對先生所負的債務須要負一半
    清償責任，所以原告原先在美國起訴請求林春錢給付美金 5
    萬元，後因考量訴訟所需的時間及費用，才以美金25,000元
    與其和解，是林春錢所給付原告之和解金美金25,000元，係
    補償原告在美國進行訴訟所受的一切損失，至於陳金男積欠
    原告的債務，則由原告另行去找陳金男解決。故陳金男之前
    妻林春錢既非原告與債務人陳金男間本件債務之關係人，所
    以原告與林春錢所達成之和解美金25,000元，自無由在原告
    與陳金男在臺灣之債務中加以扣除。
四、末查，被告的先生李正為依照被告所說於92年間因發生車禍
    ，之後即無法處理自己的事務，乃由被告向本院聲請宣告李
    正為禁治產，則被告如何清楚李正為跟債務人陳金男之間的
    債務往來關係，顯然所述難以採信。又被告提出李正為的存
    摺對帳單跟支票間的關係也很難配合查證，且所提聯億電腦
    公司(下稱：聯億公司)為發票人之支票，因聯億公司早約於
    83年間即倒閉，被告卻還提出陳金男以聯億公司於88年間所
    開的支票，顯然是事後勾串所為，遑論，被告亦沒有就陳金
    男所簽發之多紙支票向銀行提示票據。另被告雖提出李正為
    曾匯款新台幣(下同)1,700 多萬元給陳金男之電匯申請書，
    但是李正為的帳戶內，自87年1月3日到88年9 月間陸續有代
    收款項的存入，期間是否有可能係陳金男開立票據清償，並
    非沒有疑問。
五、原告為此聲明：本院94年度執文字第12713 號強制執行事件
    ，對被告所分配1,016,677元的債權額，應減為0元，並將其
    減少的金額1,016,677元，改為分配與原告。
貳、被告則以：
一、債務人陳金男以其經商需資金週轉為由，經常向被告之夫李
    正為借調資金，但因李正為於92年5 月間車禍並受禁治產宣
    告，故由其妻即被告為其代表。而因債務人陳金男向被告保
    證一定會負責清償所借資金，故當時為資金流通之便，僅以
    債務人陳金男開立之票據貼現借款，並未逐筆書立借據，至
    88年間債務人陳金男結束其在台公司之營運時，向被告貼現
    借款尚未清償之金額已達1,075 萬元，另有由被告為其保證
    向訴外人詹玉釵及其他人借款之債務數百萬元，因債務人陳
    金男一再表示一定會負責清償借款，故當時被告僅就其為債
    務人保證之債務，偕同債務人陳金男與其他債權人先行協商
    清償。
二、迨至94年初債務人陳金男與其他債權人之債務處理告一段落
    ，且此時債務人陳金男繼承其父之遺產，而被告手中票據因
    當初債務人陳金男要求，故大部分都未提示，且已過數年，
    又因債務人陳金男表示因手邊沒有現金無法馬上還錢，遂交
    付其平日使用之私章一只與被告，令被告之女依約定書立借
    據，金額以當初貼現借款之票據金額加總，並言明一年後清
    償。故借據乃被告之女經債務人陳金男許諾於94年4月5日依
    其約定而立。嗣被告於還款期間屆至後，因見陳金男並未清
    償債務，乃持此借據向台灣士林地方法院(下稱：士林地院)
    ，提出聲請發支付命令促其清償，士林地院乃於95年5 月25
    日核發支付命令，並於95年8 月25日寄存送達，後債務人陳
    金男復於95年9 月11日親自前往寄存之派出所簽名領取該支
    付命令，且無提出異議，故被告對債務人陳金男之債權確立
    無誤。另債務人陳金男於96年2月1日下午出席本院民事執行
    處之調查中，並未對被告之債權或債權金額有任何爭執或異
    議，可證該借據確屬真實。
三、再者，原告於美國對債務人及其前妻提起清償借款訴訟時，
    曾自債務人前妻處獲得美金25,000元之和解金，被告認為此
    筆和解金是基於原告對債務人陳金男之債權，以致於債務人
    之前妻為求其生活不再因其前夫之債務纏訟所擾，故願為其
    前夫之債務作部分清償，是故此筆金額應扣除原告與債務人
    陳金男訴訟勝訴部分的訴訟費用後所得之餘額，自其目前對
    於債務人陳金男之債權金額中扣除。
四、又查民間私人借貸利息皆先預扣，故匯款之金額為票據貼現
    後之金額，且因私人借貸僅為資金週轉之便，故被告並未另
    行作帳，加以時日久遠記憶模糊，以致不知實際貼現期間，
    而難以核對票面金額，且有時因前債未清又複借新款或由被
    告代債務人陳金男向他人借款之其他債權人要求清償，而債
    務人當時有清償之困難，故由被告先代為清償，收回於其他
    債權人手中之貼現借款票據，彙整由債務人陳金男另開新票
    來換票之情形亦有之，而私人借貸中經常性往來換票情形係
    屬平常，故詳細匯款之日期實已難以考究稽核。但究被告之
    夫李正為於87、88年間銀行交易記錄及被告自87年1月5日至
    88年5月11日間匯款11筆共17,542,330 元與債務人，可知被
    告與債務人陳金男間資金往來頻繁，且金額逾千萬，故被告
    確有資力出借1,075 萬元與債務人陳金男，且亦有借款之事
    實，而自被告之夫李正為於88年4 月至88年12月間之銀行交
    易記錄可見，債務人陳金男貼現借款之票據屆期並未兌現。
    故債務人陳金男與被告間確有借款逾千萬未清償之事實。
五、綜上，被告之借據乃依被告及債務人陳金男間之約定而立，
    被告向士林地院民事庭聲請支付命令經債務人陳金男本人親
    簽無異議而確定，故被告乙○○○之債權1,075 萬元於當事
    人間並無爭執。另由被告所提之87、88年間銀行交易紀錄與
    11筆交易憑證，可知被告與債務人陳金男間資金往來頻繁、
    金額逾千萬，確有借款未清償之事實，故被告之債權屬實，
    並無原告所謂有損害其他債權人之情事。為此，答辯聲明：
    原告之訴駁回；訴訟費用由原告負擔。
、程序方面：
    按債權人或債務人對於分配表所載各債權人之債權或分配金
    額有不同意者，應於分配期日一日前，向執行法院提出書狀
    ，聲明異議；又異議未終結者，為異議之債權人或債務人，
    得向執行法院對為反對陳述之債權人或債務人提起分配表異
    議之訴；債務人對於有執行名義而參與分配之債權人為異議
    者，僅得以第14條規定之事由，提起分配表異議之訴；聲明
    異議人未於分配期日起十日內向執行法院為前二項起訴之證
    明者，視為撤回其異議之聲明；經證明者，該債權應受分配
    之金額，應行提存。前項期間，於第40條之1 有反對陳述之
    情形，自聲明異議人受通知之日起算，此為強制執行法第39
    條第1項、第41條第1項前段、第2項、第3項、第4 項分別定
    有明文。經查本件原告對於本院94年度執字第12713 號強制
    執行事件所製作預定於96年1 月25日實施分配之分配表，因
    認將被告對於債務人陳金男之債權本金1,075 萬元及遲延利
    息列入分配受償930,677 元顯有疑義，並主張債務人陳金男
    已經用在美國之不動產設定予被告清償積欠被告之債務，乃
    於96年1 月23日向本院民事執行處提出書狀書明異議，嗣經
    本院民事執行處於96年2月1日通知兩造到庭調查，被告當庭
    表示並未曾受債務人陳金男之清償，反對原告所提之異議等
    情，業經本院依職權調閱本院94年度執字第12713 號民事執
    行案卷核閱無訛，嗣原告於96年2 月12日對被告向本院提出
    本件分配表異議之訴，此有本件起訴狀所蓋用本院收文日期
    章戳可稽，則原告於96年2月1日知悉被告有反對陳述之情形
    後，雖應於10日期間內向被告提出訴訟，惟因上開期間之末
    日96年2月11日適為星期日，依民法第122條之規定，應以該
    休息日之次日視為期間之末日，是原告於法定期間內對於被
    告提出本件分配表異議之訴，揆之上開規定，於法並無不當
    ，合先敘明。
肆、本院之判斷：
一、本件兩造爭執之處，經本院整理爭點後係在於被告與陳金男
    間是否有借款本金1,075 萬元之債務存在？原告提起本件分
    配表異議之訴是否有理由？
二、被告與陳金男間是否有借款本金1,075 萬元之債務存在？
    原告主張被告與債務人陳金男間對於借款本金1,075 萬元之
    債權債務關係有事後造假灌水之嫌，被告對於債務人陳金男
    並無債權存在等情，則為被告所否認，辯稱：其對於債務人
    陳金男之債權，經士林地院核發支付命令確立無誤，且債務
    人陳金男於96年2月1日下午出席本院民事執行處之調查中，
    並未對被告之債權或債權金額有任何爭執或異議等語，經查
    ：
  (一)按債務人對於支付命令未於法定期間合法提出異議者，支
      付命令與確定判決有同一之效力；前項支付命令有第496
      條第1 項之情形者，得提起再審之訴，並以原支付命令之
      聲請，視為起訴，此為民事訴訟法第521條第1項、第2 項
      所明定。
  (二)查本件被告對於債務人陳金男積欠其債務本金1,075 萬元
      ，及自88年11月1日起至清償日止，按年息百分之5計算之
      利息，前曾於95年5 月19日向士林地院聲請核發支付命令
      ，而該支付命令確經債務人陳金男於95年9 月11日前往台
      北縣政府警察局汐止分局長安派出所領取在案，嗣因債務
      人陳金男對於支付命令未於法定期間提出異議，乃經士林
      地院核發確定證明書在案，業經被告提出士林地院簡易庭
      95年7 月12日士院鎮非林95年度促字第15996 號函、士林
      地院送達證書、台北縣政府警察局汐止分局95年11月8 日
      北縣警汐刑字第0950032138號函各一件附卷可稽，且經本
      院依職權向士林地院調閱95年度促字第15996 號民事聲請
      支付命令卷宗核閱無訛，是被告主張其對於債務人陳金男
      之債權，業經士林地院核發支付命令確定在案，應屬實情
      ，堪予採信。
  (三)又被告於未取得士林地院核發上開支付命令確定證明書之
      前，復就上開對於債務人陳金男之債權，另向債務人陳金
      男戶籍地之管轄法院即本院聲請核發支付命令，經本院核
      發95年度促字第14947 號支付命令確定在案，嗣被告亦持
      本院核發上開95年度促字第14947 號支付命令對於債務人
      陳金男聲請強制執行，亦經本院依職權調閱本院95年度促
      字第14947 號民事聲請支付命令卷宗、本院95年度執字第
      4008號民事執行卷宗核閱屬實。
  (四)是支付命令確定後，揆之上開規定，支付命令既與確定判
      決有同一之效力，即不僅有執行力，並有實體上確定力，
      除以有民事訴訟法第496條第1項之情形，提起再審之訴予
      以否定外，顯難推翻其確定力。從而，被告對於債務人陳
      金男既取得陳金男應給付上開本金1,075 萬元及自88年11
      月1日起至清償日止，按年息百分之5計算利息之確定支付
      命令，即有實體上之確定力，應認被告對於陳金男間確有
      債權本金1,075 萬元之情事存在，故原告上開主張被告與
      債務人陳金男間之債務關係有造假之嫌，被告對於債務人
      陳金男並無債權存在，既抵觸支付命令確定之效力，即屬
      無據，難予採信。
三、原告提起本件分配表異議之訴是否有理由？
    按當事人主張有利於己之事實者，就其事實有舉證之責任。
    但法律別有規定，或依其情形顯失公平者，不在此限，此為
    民事訴訟法第277 條所明定。查原告主張債務人陳金男在美
    國有多間房子及購物中心，且在上海亦設有公司，復繼承其
    父位於臺灣之土地，並非沒有資力，為何被告7 年多來，均
    未曾向債務人陳金男催討，及取得債權證明，顯有違常理，
    有可能被告與債務人間之債務早已還清或其中有損及其他債
    權人的隱情乙節，既為被告所否認，揆之上開規定，即應由
    原告就此有利於己之事實，負舉證責任。而原告雖提出債務
    人陳金男在美國有多間房子及購物中心，且在上海亦設有公
    司之資料，惟此僅能證明債務人陳金男在外國尚有不動產，
    要難證明陳金男有以上開不動產出售或持以抵押清償予被告
    ，且原告所述陳金男之上開不動產是否已在外國另行設定抵
    押予其他債權人，亦非無疑，參以兩造及債務人陳金男於96
    年2月1日前往本院民事執行處接受調查時，被告當庭否認原
    告所述陳金男曾提供美國之超級市場設定抵押及清償之事實
    ，亦為陳金男所不否認，則陳金男苟已完全清償積欠被告之
    債務，衡之一般社會常情，債務人應無不立即提出自身負債
    已減免之有利事實，俾免使不應受償之債權人重覆受償，且
    損及自身總體財產權益之理，是原告就被告於取得上開執行
    名義之後，曾受陳金男清償之事實，既未能舉證以實其說，
    即難僅據其所述，採為對其有利之認定。
四、綜上所述，被告對於債務人陳金男既取得陳金男應給付其本
    金1,075萬元及自88年11月1日起至清償日止，按年息百分之
    5 計算利息之確定支付命令，即有實體上之確定力，應認被
    告對於陳金男間確有債權本金1,075 萬元之情事存在，又因
    原告就被告於取得上開執行名義之後，曾受陳金男清償之事
    實，並未能舉證以實其說，則被告主張其對於陳金男間既有
    債權本金1,075萬元尚未受償，故本院94年度執字第12713號
    強制執行事件所製作之分配表記載被告對陳金男擁有債權本
    金1,075萬元，債權本利和14,550,788 元得於本件執行事件
    中分配受償債權金額930,677元及執行費86,000 元，並無違
    誤，要非無據。準此，原告主張被告對於債務人陳金男並無
    債權關係存在，本院94年度執文字第12713 號強制執行事件
    ，對被告所分配1,016,677元的債權額，應減為0元，並將其
    減少的金額1,016,677 元，改為分配與原告，即屬無據，難
    予准許，應予駁回。
五、本案事證已臻明確，兩造其餘之攻擊防禦方法，經審酌與本
    案結論不生影響，爰不一一論述，附此敘明。
據上論結，本件原告之訴為無理由，依民事訴訟法第78條，判決
如主文。
中　　華　　民　　國　　96　　年　　5 　　月　　 4　　日
                  民事第二庭    法　官　王佳惠
以上正本係照原本作成。
如對本判決上訴，須於判決送達後20日內向本院提出上訴狀。
中　　華　　民　　國　　96　　年　　5 　　月　　 4　　日
                                書記官　林淑瑜
